【裁判字號】    98,訴,1004
【裁判日期】    981215
【裁判案由】    違反毒品危害防制條例
【裁判全文】
臺灣嘉義地方法院刑事判決              98年度訴字第1004號
公  訴  人  臺灣嘉義地方法院檢察署檢察官
被      告  甲○○
上列被告因違反毒品危害防制條例案件，經檢察官提起公訴（98
年度毒偵字第1649號），被告於準備程序中就被訴事實為有罪之
陳述，經本院合議庭裁定由受命法官改依簡式程序審理，判決如
下：
    主  文
甲○○施用第一級毒品，累犯，處有期徒刑玖月。
    犯罪事實
一、甲○○前因施用毒品案件，經本院以88年度毒聲字第64號裁
    定送觀察勒戒後，認有繼續施用毒品之傾向，再以88年度毒
    聲字第261 號裁定令入戒治處所施以強制戒治1 年，嗣經本
    院以88年度毒聲字第1048號裁定停止強制戒治，所餘期間付
    保護管束，於民國88年8 月3 日出監，而於89年2 月18日保
    護管束期滿未經撤銷，視為強制戒治期滿。又前因施用毒品
    案件，經臺灣雲林地方法院以92年度毒聲字第391 號裁定令
    入戒治處所施以強制戒治1 年，並經該院以92年度毒聲字第
    800 號裁定停止強制戒治，所餘期間付保護管束，於92年11
    月3 日出監，嗣因毒品危害防制條例修正，毋庸再予執行。
    又因施用毒品案件，經本院以96年度訴字第602 號判決判處
    有期徒刑8 月，減為有期徒刑4 月確定，復因施用毒品案件
    ，經本院以96年度訴字第900 號判決有期徒刑7 月確定，上
    開2 罪，經合併定應執行有期徒刑10月確定。另因施用毒品
    案件，經本院以97年度訴字第112 號判決判處有期徒刑9 月
    確定，本罪再與上開經合併定應執行有期徒刑10月之2 罪，
    接續執行，甫於98年2 月17日縮刑期滿假釋出監，付保護管
    束，迄98年4 月13日保護管束期滿，假釋未經撤銷，以已執
    行完畢論。詎其猶不知悔改，又基於施用第一級毒品海洛因
    （以下簡稱海洛因）之犯意，於98年9 月18日凌晨6 時許，
    在嘉義縣新港鄉中庄村97號「永祿公廟旁公廁內」施用海洛
    因1 次。嗣於98年9 月19日9 時許，為警採尿送驗，呈可待
    因、嗎啡陽性反應，始查知上情。
二、案經嘉義縣警察局民雄分局報告臺灣嘉義地方法院檢察署檢
    察官偵查起訴。
    理  由
一、本件係經被告甲○○於準備程序當庭表示認罪，而經本院裁
    定以簡式審判程序加以審理，則依據刑事訴訟法第273 條之
    2 、同法第159 條第2 項之規定，不適用傳聞法則有關限制
    證據能力之相關規定，合先敘明。
二、上揭犯罪事實，業據被告甲○○於本院審理中坦承不諱；又
    被告於98年9 月19日9 時許，經警得其同意採尿送驗，其結
    果呈可待因、嗎啡陽性（按施用海洛因後，經人體之水解代
    謝作用，會呈可待因、嗎啡陽性反應）反應等情，有臺灣科
    技檢驗股份有限公司濫用藥物尿液檢驗報告（檢體編號為：
    98民A135號）、代號與真實姓名對照表各1 份在卷足憑，是
    被告上揭自白核與事實相符，應堪採信。另毒品危害防制條
    例第20條就施用毒品者，祇於「初犯」及「5 年後再犯」2
    種情形，有其追訴條件之限制，即須於初犯經觀察、勒戒或
    強制戒治釋放後，5 年內均無施用毒品之行為，始能認其前
    所實施之觀察、勒戒或強制戒治已足遮斷毒癮，而得於5 年
    後再犯時，再予適用初犯之規定，重行觀察、勒戒等程序。
    倘5 年內已經再犯，被依法追訴處罰，縱其第3 次（或第3
    次以上）施用毒品之時間在初犯釋放5 年以後，即與「5 年
    後再犯」之情形有別，且因已於「5 年內再犯」，顯見其再
    犯率甚高，原實施觀察、勒戒或強制戒治，已無法收其實效
    ，而無5 年戒斷期之存在，自無再經觀察、勒戒及強制戒治
    之必要，應得逕行追訴處罰（最高法院97年度第5 次刑事庭
    會議決議參照）。查被告前因施用毒品案件，經本院以88年
    度毒聲字第64號裁定送觀察勒戒後，認有繼續施用毒品之傾
    向，再以88年度毒聲字第261 號裁定令入戒治處所施以強制
    戒治1 年，嗣經本院以88年度毒聲字第1048號裁定停止強制
    戒治，所餘期間付保護管束，於88年8 月3 日出監，而於89
    年2 月18日保護管束期滿未經撤銷，視為強制戒治期滿。又
    前因施用毒品案件，經臺灣雲林地方法院以92年度毒聲字第
    391 號裁定令入戒治處所施以強制戒治1 年，並經該院以92
    年度毒聲字第800 號裁定停止強制戒治，所餘期間付保護管
    束，於92年11月3 日出監，嗣因毒品危害防制條例修正，毋
    庸再予執行。又因施用毒品案件，先後經本院以96年度訴字
    第602 號判決判處有期徒刑8 月，減為有期徒刑4 月確定，
    本院以96年度訴字第900 號判決有期徒刑7 月確定，及以97
    年度訴字第112 號判決判處有期徒刑9 月確定在案，是被告
    於強制戒治執行完畢釋放後，於5 年內已再犯，並經依法追
    訴處罰，雖其本件再度施用毒品之時間，在初犯經強制戒治
    執行完畢釋放5 年以後，仍應依毒品危害防制條例第23條第
    2 項之規定，予以論科。是本件事證明確，被告施用第一級
    毒品海洛因犯行，洵堪認定，應依法論科。
三、查海洛因為毒品危害防制條例第2 條第2 項第1 款所定之第
    一級毒品，故核被告甲○○所為，係犯毒品危害防制條例第
    10條第1 項之施用第一級毒品罪。被告施用前持有海洛因之
    低度行為，應為施用之高度行為所吸收，不另論罪。又被告
    前因施用毒品案件，經本院以96年度訴字第602 號判決判處
    有期徒刑8 月，減為有期徒刑4 月確定，復因施用毒品案件
    ，經本院以96年度訴字第900 號判決有期徒刑7 月確定，上
    開2 罪，經合併定應執行有期徒刑10月確定。另因施用毒品
    案件，經本院以97年度訴字第112 號判決判處有期徒刑9 月
    確定，本罪再與上開經合併定應執行有期徒刑10月之2 罪，
    接續執行，甫於98年2 月17日縮刑期滿假釋出監，付保護管
    束，迄98年4 月13日保護管束期滿，假釋未經撤銷，以已執
    行完畢論等情，有上揭前案紀錄表在卷可稽，其於受徒刑之
    執行完畢後，5 年以內故意再犯本件有期徒刑以上之罪，為
    累犯，應依刑法第47條第1 項之規定加重其刑。爰審酌被告
    曾因施用毒品經裁定強制戒治，猶未知警惕，仍屢次施用毒
    品並進而再犯本案，足見其未徹底戒除施用毒品，惟念及施
    用毒品本質上係戕害自身健康之行為，尚未嚴重破壞社會秩
    序或侵害他人權益，且被告坦承犯行、犯後態度尚屬良好暨
    其犯罪之動機、目的、手段、國小畢業之智識程度等一切情
    狀，量處如主文所示之刑，以示懲儆。
據上論斷，應依刑事訴訟法第273 條之1 第1 項、第299 條第1
項前段，毒品危害防制條例第10條第1 項，刑法第11條前段、第
47條第1 項，判決如主文。
本案經檢察官侯德人到庭執行職務。
中    華    民    國    98    年    12    月    15    日
                  刑事第一庭    法  官  張志偉
以上正本證明與原本無異。
如不服本判決應於收受判決後10日內向本院提出上訴書狀，並應
敘述具體理由；其未敘述上訴理由者，應於上訴期間屆滿後20日
內向本院補提理由書（均須按他造當事人之人數附繕本）「切勿
逕送上級法院」。
中    華    民    國    98    年    12    月    15    日
                                書記官  張子涵
附錄法條：
毒品危害防制條例第10條第1 項
施用第一級毒品者，處6 月以上5 年以下有期徒刑。


司法院資訊處製作；財團法人民間司法改革基金會備份。
